臺灣高等法院刑事判決
111年度交上易字第155號
上  訴  人  
即  被  告  徐馨英

上列上訴人即被告因過失傷害案件，不服臺灣臺北地方法院110
年度交易字第83號，中華民國111年3月28日第一審判決（起訴案
號：臺灣臺北地方檢察署109年度偵字第26079號），提起上訴，
本院判決如下：
    主  文
上訴駁回。
    事  實
一、徐馨英於民國109年1月21日17時30分許，駕駛車號00-0000
    號自用小客車在臺北市○○區○○路0段000號大安水果行購買水
    果後，由南向北開至臺北市大安區大安路1段與同段157巷路
    口處欲進行迴車，原應注意汽車迴車前，應暫停並顯示左轉
    燈光或手勢，看清無來往車輛，始得迴轉，而依當時之天候
    、光線、路面狀況、視距等均無不能注意之狀況，即貿然迴
    車，而未及注意鄭語絜所駕駛行駛在臺北市大安區大安路1
    段同向直行之車號000-000號普通重型機車，致鄭語絜閃避
    不及而撞上車號00-0000號自用小客車左前車頭，鄭語絜因
    而受有右腳大腳趾非移位閉鎖骨折、右側膝部、左側手部挫
    傷之傷害。
二、案經鄭語絜訴由臺北市政府警察局大安分局報請臺灣臺北地
    方檢察署檢察官偵查起訴。　
    理  由
一、證據能力：被告徐馨英主張所有證據均為偽造云云（本院卷
    第66頁）：
  ㈠按被告以外之人於審判外之言詞或書面陳述，除法律有規定
    者外，不得作為證據；被告以外之人於檢察事務官、司法警
    察官或司法警察調查中所為之陳述，與審判中不符時，其先
    前之陳述具有較可信之特別情況，且為證明犯罪事實存否所
    必要者，得為證據，刑事訴訟法第159條第1項、第159條之2
    分別定有明文。依此規定，被告以外之人於檢察事務官、司
    法警察官或司法警察調查中所為之供述，原屬該等之人於審
    判外之言詞或書面陳述，於有前揭第159條之2或其他法律例
    外規定之情形，始得採為證據（最高法院96年度台上字第27
    16號判決意旨參照）。經核證人即告訴人鄭語絜於警詢之證
    言並無刑事訴訟法第159條之2之情形，亦不符合同法第159
    條之3、第159條之5之規定，應無證據能力。
  ㈡按刑事訴訟法第159條之1第2項規定：「被告以外之人於偵查
    中向檢察官所為之陳述，除顯有不可信之情況者外，得為證
    據」，已揭示被告以外之人於偵查中向檢察官所為之陳述，
    原則上有證據能力，僅於顯有不可信之情況者，始例外否定
    其得為證據。是被告如未主張並釋明顯有不可信之情況時，
    檢察官自無須再就無該例外情形為舉證，法院亦無庸在判決
    中為無益之說明。換言之，法院僅在被告主張並釋明有「不
    可信之情況」時，始應就有無該例外情形，為調查審認（最
    高法院100年度台上字第2949號判決要旨參照）。被告並未
    主張並釋明告訴人於偵查中之證述有顯不可信之情況，依前
    揭說明，告訴人於偵查中經具結之證述自應認有證據能力。
  ㈢警察機關對道路交通事故現場，應詳加勘察、蒐證、詢問關
    係人，並以現場圖及攝影作成紀錄，道路交通事故處理辦法
    第10條第1 項、第2 項定有明文。又醫師執行業務時，應製
    作病歷後，依醫療法規定保存，且如無法令規定之理由，對
    其診治之病人，不得拒絕開給診斷書，醫師法第12條及醫療
    法第76條第1 項亦規定甚明。是以卷附之道路交通事故調查
    報告表、道路交通事故現場圖及臺北市立聯合醫院仁愛院區
    診斷證明書，分屬公務員職務上製作之紀錄文書，以及從事
    業務之人於業務上所須製作之證明文書（最高法院103年度
    台上字第1267號判決參考），且製作上開文書之公務員及醫
    師，就本案並無任何利害關係，虛偽記載之可能性甚低，自
    外部情狀以觀，並無顯有不可信之情況，依刑事訴訟法第15
    9條之4第1款、第2款之規定，亦有證據能力。
  ㈣卷內現場照片係傳達照相當時現場情況，而透過照片傳達情
    形與現場實況在內容上之一致性，透過機械之正確性加以保
    障，即照片並不存在人對現實情形之知覺、記憶所經常發生
    的表現錯誤，是照片之性質係非供述證據，並無傳聞法則之
    適用，亦無證據證明上開照片有經偽造、變造或不法之情形
    ，自有證據能力。
  ㈤按法院或檢察官因調查證據及犯罪情形，得實施勘驗，刑事
    訴訟法第212條定有明文。查原審勘驗現場監視器並製作筆
    錄，有勘驗筆錄及錄影光碟在卷足按，且經本院合法調查，
    自得引為證據。
二、訊據被告固坦承有於前揭時、地與告訴人發生交通事故，惟
    矢口否認有何過失傷害之犯行，辯稱：我是被害人，車禍是
    告訴人造成云云。經查：
　㈠被告於109年1月21日17時30分許，駕駛車號00-0000號自用小
    客車於臺北市○○區○○路0段000號大安水果行購買水果後，向
    前開至臺北市大安區大安路1段與同段157巷路口處迴車，與
    告訴人所駕駛車號000-000號普通重型機車碰撞等情，業據
    被告供述屬實（109年度偵字第26079號卷第14、108頁），
    核與告訴人於偵查、原審之證述相符（109年度偵字第26079
    號卷第108頁、原審卷第77至80頁），並有道路交通事故現
    場圖、道路交通事故調查報告表(一)、(二)、交通事故照片
    可稽（109年度偵字第26079號卷第27、35、37、263至283頁
    ），此部分事實堪以認定。
　㈡告訴人於偵查中證述：當天我騎乘機車沿大安路直行，我騎
    到仁愛醫院旁，急診室入口在我的對面，我已經經過157巷
    口，水果行在我的右後側，被告的車輛原本靠右側暫停，並
    向左切出，我沒有辦法知道被告是否要迴轉，我看到右前方
    的被告車輛向左切出後，我按喇叭，被告沒有反應，我向左
    靠想要閃避被告，但沒有閃過，我的車頭與被告左前車頭發
    生碰撞等語（109年度偵字第26079號卷第108頁），再參以
    現場事故照片顯示（109年度偵字第26079號卷第263至283頁
    ），被告所駕駛之車號00-0000號自用小客車於事故發生時
    車身均在臺北市大安路1段由南向北之車道上，僅車頭之一
    小部分超過分向限制線進入對向車道，故被告辯稱當時已完
    成迴車云云，自非屬實，被告尚未完成迴車時，即與告訴人
    發生碰撞，堪以認定。
　㈢按汽車迴車前，應暫停並顯示左轉燈光或手勢，看清無來往
    車輛，並注意行人通過，始得迴轉，道路交通安全規則第10
    6條第5款規定甚明。被告原行駛於臺北市大安區大安路1段
    南往北方向，於至與同段157巷路口處時迴車，而依勘驗筆
    錄顯示告訴人亦係行駛於臺北市大安區大安路1段南往北方
    向，並非其他方向轉彎而突然出現於事故現場，另依道路交
    通事故調查報告表(一)，當時之天候為晴、路面狀況、視距
    良好（109年度偵字第26079號卷第35頁），又依事故現場照
    片（109年度偵字第26079號卷第263頁），當時天色尚亮，
    故被告於迴車前，並無不能看清後方有無來車之情形。然被
    告卻未詳加確認而貿然迴車，致與告訴人發生碰撞，就本件
    車禍之發生具有過失至明。臺北市車輛行車事故鑑定會、臺
    北市車輛行車事故鑑定覆議會亦同此認定，均認被告迴車未
    注意來往車輛為肇事原因，此有臺北市交通事件裁決所110
    年4月19日北市裁鑑字第1103027866號函暨檢附臺北市車輛
    行車事故鑑定會鑑定意見書、臺北市政府交通局110年8月27
    日北市交安字第1103001947號函暨檢附臺北市車輛行車事故
    鑑定會覆議意見書可按（110年度審交易字第72號卷第31至3
    6、135至140頁），併此敘明。
　㈣告訴人於本件事故當日隨即經送往臺北市立聯合醫院仁愛院
    區急診，經診斷受有右腳大腳趾非移位閉鎖骨折、右側膝部
    、左側手部挫傷之傷害，有臺北市立聯合醫院仁愛院區診斷
    證明書在卷可證（109年度偵字第26079號卷第17頁），堪認
    告訴人此部分傷害確與被告前開駕駛之過失行為有相當因果
    關係。
　㈤刑事訴訟法所稱依法應於審判期日調查之證據，係指與待證
    事實有重要關係，在客觀上顯有調查必要性之證據而言，其
    範圍並非漫無限制，必其證據與判斷待證事實之有無，有具
    關聯性，得據以推翻原判決所確認之事實，而為不同之認定
    ，若僅枝節性問題，或所證明之事項已臻明確，或就同一證
    據再度聲請調查，自均欠缺其調查之必要性，未為無益之調
    查，無違法可言（最高法院108年度台上字第3903號判決要
    旨參照）。被告另聲請傳喚警員李冠燁、陳新國，證明現場
    之實際情況；另聲請傳喚警員陳拓榮對質，證明其製作之筆
    錄不是事實，告訴人說的也不是事實等情。經查，本案事證
    已臻明確，而證人李冠燁、陳新國並未於現場親眼目擊事故
    經過，且本案亦有事發後之現場照片可用以認定事故情形，
    故無傳喚警員李冠燁、陳新國之必要；另警員陳拓榮係製作
    被告之道路交通事故談話紀錄表，被告於該紀錄表所述與其
    事後於原審、本院所述並無何重大歧異，難認有何不實之情
    形，至告訴人所述是否屬實，亦非證人陳拓榮所能知悉，故
    本院認被告聲請與警員陳拓榮對質，亦無必要。
　㈥綜上所述，本案事證明確，被告前揭所辯，不足採信。被告
    犯行堪以認定，應依法論科。
三、論罪：　　
　㈠核被告所為，係犯刑法第284條前段之過失傷害罪。　
　㈡被告肇事後於犯罪未被有偵查權之機關或公務員發覺前，於
    警據報前往處理時，在場並當場承認為肇事人而自首，此有
    道路交通事故肇事人自首情形紀錄表在卷可參（109年度偵
    字第26079號卷第41頁），其對未發覺之犯罪自首接受裁判
    ，爰依刑法第62條前段，減輕其刑。　
四、駁回上訴之理由：
　㈠被告上訴意旨略以：被告於迴轉前已確認前方車輛皆已因前
    方紅燈停止，並確認後方無來車，且系爭網格線淨空，方以
    緩慢之速度在網格線內向左迴車，被告在迴車過程中均有注
    意左右有無來車，告訴人已看見前方仁愛路口已是紅燈狀態
    ，本即應減速慢行，亦看見被告正在駕車迴轉，本應暫停待
    被告迴轉，卻未禮讓被告，而以高速撞擊被告駕駛之汽車，
    造成告訴人自己受傷，肇事原因應由告訴人全部負責等語。
　㈡原審以被告犯行事證明確，依法論罪，並以行為人責任為基
    礎，審酌被告具有駕照，當知駕駛汽車應遵守交通安全規則
    ，並採取謹慎注意之安全行為，然其於路邊臨停起駛而欲迴
    轉之際，未確實注意後方有無來車，亦未禮讓告訴人行進中
    之機車優先通行，致發生系爭事故，並使告訴人受有前揭傷
    害，所為自屬不當。參以被告犯後始終否認犯行，迄未與告
    訴人達成和解或表示任何歉意之犯後態度，暨告訴人所受前
    揭傷害，生活及精神上均因本件事故受有相當之痛苦及不便
    之情，兼衡被告過往無犯罪前科，自述小學畢業之智識程度
    、家庭主婦無實際收入，無須扶養家屬之家庭生活狀況等一
    切情狀，量處拘役50日，並諭知易科罰金之折算標準。經核
    其認事用法均無違誤，量刑已基於刑罰目的性之考量、刑事
    政策之取向以及行為人刑罰感應力之衡量等因素而為刑之量
    定，並未逾越法定刑度，亦無違背公平正義之精神，客觀上
    不生量刑失衡之裁量權濫用，亦屬允當，應予維持。
　㈢被告仍執前詞，否認犯行，提起上訴，惟均業據本院逐一論
    駁說明如前，被告上訴為無理由，應予駁回。
據上論斷，應依刑事訴訟法第368條，判決如主文。　　
本案經檢察官劉韋宏提起公訴，檢察官劉俊杰到庭執行職務。　
中　　華　　民　　國　　111 　年　　8 　　月　　25　　日
                  刑事第十六庭  審判長法　官 劉嶽承
                                      法　官 廖紋妤
                                      法　官 王耀興
以上正本證明與原本無異。
不得上訴。
                                      書記官 蘇佳賢
中　　華　　民　　國　　111 　年　　8 　　月　　25　　日
附錄：本案論罪科刑法條全文　　　　　　　　　　　　　　　
中華民國刑法第284條 
因過失傷害人者，處1年以下有期徒刑、拘役或10萬元以下罰金
；致重傷者，處3年以下有期徒刑、拘役或30萬元以下罰金。